臺灣臺南地方法院刑事判決
110年度金訴字第113號
公  訴  人  臺灣臺南地方檢察署檢察官
被      告  歐蓁蓁


選任辯護人  陳冠仁律師
            嚴孟君律師
上列被告因詐欺等案件，經檢察官提起公訴（110年度偵字第213
4號、110年度偵字第4346號），本院判決如下：
    主  文
歐蓁蓁無罪。
    理  由
一、公訴意旨略以：歐蓁蓁於民國109月11月21日18時7分許，在
    LINE通訊軟體發現兼職廣告，依廣告所載通訊以LINE通訊軟
    體暱稱「會計陳思穎」者聯繫後，對方稱其工作內容係配合
    廠商節稅，要求歐蓁蓁提供個人帳戶供匯入金錢，再由歐蓁
    蓁提領匯入款項交付指定之不詳姓名年籍之人，藉此賺取提
    供帳戶與提領款項之報酬。歐蓁蓁明知金融帳戶除供作存款
    用途外，其功能係在於資金之匯入與匯出，而該公司除提供
    LINE通訊軟體供聯絡之外並未提供其他真實姓名或營業資料
    ，且無該公司確實設立及所在等資訊，有可能為詐欺集團之
    犯罪組織，如提供帳戶予該公司供收取匯款並提領交付予該
    公司，除係隱匿款項去向係製造金流斷點而屬洗錢行為外，
    亦已參與犯罪組織實施犯罪，竟仍為貪求賺得交付帳戶提領
    款項分得之佣金，基於提供帳戶予詐欺集團供作詐欺帳戶及
    參與該集團擔任車手工作之不確定故意，與該集團不詳成員
    基於三人以上詐欺取財、洗錢、參與犯罪組織之共同犯意聯
    絡，提供其所申辦附表一所示金融帳戶資料，並同意依該集
    團指示提領匯入其帳戶金額交付指定之人。嗣該詐欺集團不
    詳成員以附表二所示方式詐騙附表二所示被害人，致被害人
    陷於錯誤後，依指示匯款至附表一所示帳戶。待被害人款項
    匯入後，歐蓁蓁依指示於附表三所示時間提領附表三所示金
    額，並至指定地點分次交付予唐育志（所涉犯行業據本署檢
    察官以110年度偵字第916號提起公訴），以此方式而掩飾、
    隱匿該犯罪所得之去向。嗣附表二所示被害人發覺受騙，而
    報警處理，始查獲上情。因認涉犯幫助詐欺取財罪及幫助洗
    錢罪。
二、按犯罪事實應依證據認定之，無證據不得認定犯罪事實；不
    能證明被告犯罪者，應諭知無罪之判決，刑事訟訴法第154
    條第2項、第301條第1項分別定有明文。又認定犯罪事實所
    憑之證據，雖不以直接證據為限，間接證據亦包括在內；然
    而無論直接或間接證據，其為訴訟上之證明，須於通常一般
    之人不致有所懷疑，而得確信其為真實之程度者，始得據為
    有罪之認定，倘其證明尚未達到此一程度，而有合理之懷疑
    存在時，即無從為有罪之認定；且刑事訴訟法第161條第1項
    明定檢察官就被告犯罪事實，應負舉證責任，並指出證明之
    方法，倘其所提出之證據，不足為被告有罪之積極證明，或
    其指出證明之方法，無從說服法院以形成被告有罪之心證，
    基於無罪推定之原則，亦應為被告無罪判決之諭知，最高法
    院76年度台上字第4986號、92年度臺上字第128號判例要旨
    可資參照。
三、訊據被告否認有幫助詐欺取財以及幫助洗錢之犯行，被告選
    任辯護人並為被告辯護稱：㈠被告有穩定工作與收入，家庭
    生活正常，更無負債壓力，實無任何因素，會促使被告甘冒
    失去工作、財產之風險，仍欲從事犯罪之動機。足徵被告是
    在完全不知情的狀況下，遭到詐騙集團之詐騙，被告自己也
    是受害者。況本案被告因誤信工作獲得之報酬，迄今仍存在
    銀行帳戶內不曾領出，如果被告真的是為了錢而犯罪，應當
    會盡快將錢領出，以免事後遭到查扣，甚至先將名下財產脫
    產，足徵被告確實不知道自己已遭詐騙並幫其完成領款交付
    。㈡被告為單純音樂老師，她並沒有這些專業能力，所以第
    一時間在對方提供這些資料之後，認為對方足夠專業，因此
    對於對方的言詞產生信賴。被告她在看了對方提供的資料之
    後，對於對方完全的信賴，沒想到會是詐騙。被告既然是在
    不知道是被騙的狀況下，所以不會產生這些質疑。綜合全部
    事證來看，被告之回答感覺出被告是社會歷練單純的人，這
    不是因為被告故意，她的社會經歷、思維就是如此，重點在
    於她是否一開始就明知或預知這是犯罪行為，如果她無法去
    預知猜測犯罪行為，且對於對方有信賴，被告應不具有犯罪
    故意，請求給予被告無罪諭知。
四、檢察官認為被告涉犯幫助詐欺取財罪以及幫助洗錢罪，不外
    係以被告坦承有提供附表所示金融帳戶資料予他人，並依指
    示提領匯入附表所示帳戶金錢，以及告訴人程賴清子、簡月
    娥、徐呂秀香、謝鳳月遭詐騙後，依指示匯款至指定帳戶之
    事實為其依據。然查：
　㈠被告供稱有在買肉的LINE群組裡面看到徵應工作的訊息，經
    私訊連絡後，真實姓名不詳自稱「陳思穎」的人跟伊說，工
    作的內容為「配合廠商處理節稅業務，替廠商收送公文、發
    票」，後又說因廠商要節稅，所以廠商的錢要匯款到伊的戶
    頭，然後伊要去把錢領出來，每一筆錢可以獲得2,000元的
    報酬。附表二所示的被害人遭受詐騙集團成員以電話施用詐
    術後，依詐騙集團成員指示，陸續將錢匯入被告附表一所示
    之金融帳戶內，此有上揭告訴人程賴清子於警詢之指訴、報
    案紀錄、匯款資訊、告訴人簡月娥於警詢 之指訴、報案紀
    錄、匯款資訊、告訴人徐呂秀香於警詢之指訴、報案紀錄、
     匯款執據、告訴人謝鳳月於警詢之指訴、報案紀錄、匯款
    執據等證據資料在卷可佐，堪信被告就此部分之自白與事實
    相符。
  ㈡被告辯稱，只是應徵工作並沒有幫助詐欺取財以及幫助洗錢
    之故意。經查，被告所提出伊與詐騙集團成員「陳思穎」的
    對話紀錄，一開始自稱「陳思穎」之人問被告是否要應徵工
    作，然後雙方所談論的都是應徵工作的問題，被告曾提出會
    擔心，第一次是表示擔心要去招攬，經對方告知不用招攬，
    都有配合的廠商，後又再一次表示會擔心，對方告知被告「
    擔心就不要應徵了吧，我們是正當公司，有統編的」，被告
    聽聞後即表示要做一次看看。是以，從被告與詐騙集團成員
    「陳思穎」的對話中，被告大部分都是在詢問有關工作的問
    題，雖然曾質疑過，但經對方以公司是正當公司，有統編回
    應後，被告即相信對方所說，未曾在質疑是否合法。被告辯
    稱，並沒有意識到對方會是詐騙集團等語，並非全然無據。
　㈢再者，詐騙集團成員要被告交出金融帳戶資料前，曾提醒被
    告要先將帳戶處理好，以免公司貨款與私人款項混淆，此所
    以被告在交出號戶資料前有將帳戶內款項提領到100元，雖
    被告自己對於為何要將帳戶內的款項提領到剩下100元無法
    說明清楚，然從被告與詐騙集團成員「陳思穎」的對話中，
    可知是因為對方要求她如此做，以避免所謂的公司款項與私
    人款項混在一起。又詐騙集團成員「陳思穎」在LINE對話中
    向被告表示，將會發合約書給被告確認，同時即傳送「歐蓁
    蓁保密協議書」與「歐蓁蓁勞動合約書」給被告，並向被告
    表示正當公司都會有這樣的合約，雙方才會有保障。依據被
    告所提出的保密協議書內容，甲方為萬盛會計師事務所，乙
    方為被告，文末並蓋有萬盛會計師事務所橢圓章，並有公司
    統編以及地址，而橢圓章所標示的地址「台北市○○區○○○路○
    段000號」也與實際上萬盛會計師事務所的地址相符。辯護
    人辯稱，被告不懂稅務運作，遭詐騙集團詐騙後，對方甚至
    還訂立法律合約，蓋公司章取信被告，連合約、稅籍編號都
    具備的情況下，一般人根本無從預知這是詐騙集團故意假造
    的等語，確實以被告所收到詐騙集團成員傳來的合約書跟保
    密協定，既然都有公司章以及統編，且地址也相符的情況下
    ，一般人確實不會去懷疑這是假造的，被告上開辯解尚屬可
    信。
　㈣綜上所述，被告經由通訊軟體LINE的群組中獲悉有工作機會
    ，透過通訊軟體與自稱「陳思穎」之人對話，知道所謂的工
    作機會就是提供帳戶，依「陳思穎」所述，就是為公司客戶
    節稅，將客戶匯入帳戶的款項提領交付給公司指定的人，被
    告雖曾表示會擔心，但經「陳思穎」告知該會計師事務所是
    有統編，且寄發「歐蓁蓁保密協議書」與「歐蓁蓁勞動合約
    書」給被告以取信於被告，且合約書上所蓋用的萬盛會計師
    事務所橢圓章，與實際上萬盛會計師事務所的地址與統一編
    號均相符，被告因此相信她真的是在幫該會計事務工作，而
    沒有幫助詐騙及洗錢之預見。參以，本院在審理過程中所見
    ，被告是個過分天真的人，身為音樂老師，除了從事音樂的
    教學的工作，別無其他工作經驗，因此對於「陳思穎」所說
    的話，幾乎是完全的信賴，足見被告辯稱不知道是在幫助詐
    騙集團之辯解，可採信為真實。　
五、被告因信賴詐騙集團成員「陳思穎」的話術，誤以為交付金
    融帳戶給所謂的公司，將匯入帳戶內的款項提領出來，只是
    在幫助客戶節稅，而沒有認知到正在幫助詐騙集團詐欺取財
    及洗錢。被告主觀上欠缺幫助詐欺取財及幫助洗錢之故意，
    其客觀上的行為縱有因此幫助詐騙集團向被害人詐欺取財以
    及洗錢之犯行，亦因欠缺故意而不構成幫助詐欺取財以及幫
    助洗錢。另依檢察官所舉出之證據，也無法令本院形成被告
    確實有幫助詐欺取財及洗錢犯行之確信，自應為被告無罪之
    諭知。
據上論斷，應依刑事訴訟法第301條第1項前段，判決如主文。
本案經檢察官吳毓靈提起公訴，檢察官李佳潔到庭執行職務。
中　　華　　民　　國　　110 　年　　11　　月　　30　　日
　　　　　　　　　刑事第六庭  審判長法  官  高如宜  
　　　　　　　　　
                  　　　　　　　　　法  官  陳鈺雯
　　　　　　　　　
　                  　　　　　　　　法　官　鄭銘仁
以上正本證明與原本無異。
如不服本判決應於收受本判後20日內向本院提出上訴書狀，並應
敘述具體理由。其未敘述上訴理由者，應於上訴期間屆滿後20日
內向本院補提理由書狀（均須按他造當事人之人數附繕本）「切
勿逕送上級法院」。
  　　　　　　　　　　　　　　　     書記官　陳姝妤
中　　華　　民　　國　　110 　年　　12　　月　　3 　　日
附表一：
編號 申辦人            金融帳戶帳號 1 歐蓁蓁 0000000000000號玉山商業銀行 2 歐蓁蓁 000000000000號中國信託商業銀行 3 歐蓁蓁 000000000000號國泰世華商業銀行 
附表二、
編號 詐欺方式 轉帳金額（新臺幣）及匯入帳戶 1 不詳詐欺集團成員於109年11月25日9時31分許起，陸續撥打電話予程賴清子，佯稱係其友人許桂芳，急需用錢等語，致程賴清子陷於錯誤，依指示匯款。 10萬元，附表一編號1帳戶 2 不詳詐欺集團成員於109年11月23日15時13分許，撥打電話予簡月娥，佯稱係其友人莊樹明，急需用錢等語，致簡月娥陷於錯誤，依指示匯款。 30萬元，附表一編號3帳戶 3 不詳詐欺集團成員於109年11月24日9時30分許，撥打電話予徐呂秀香，佯稱係其堂弟，急需用錢等語，致徐呂秀香陷於錯誤，依指示匯款。 10萬元，附表一編號2帳戶  4 不詳詐欺集團成員於109年11月23日13時40分許，撥打電話予謝鳳月，佯稱係其友人張瑞銀，急需用錢等語，致謝鳳月陷於錯誤，依指示匯款。 3萬元，附表一編號2帳戶 
附表三：
編號       提領時間     提領帳戶 提領金額 （新臺幣） 1 109年11月25日12時10分許 附表一編號1帳戶 3萬元 2 109年11月25日12時11分許 附表一編號1帳戶 3萬元 3 109年11月25日12時12分許 附表一編號1帳戶 2萬8000元 4 109年11月25日12時15分許 附表一編號1帳戶 1萬元 5 109年11月25日12時51分許 附表一編號3帳戶 29萬8000元 6 109年11月25日13時53分許 附表一編號2帳戶 13萬元 7 109年11月25日14時00分許 附表一編號2帳戶 1萬8000元